臺灣臺中地方法院交通事件裁定　　　 100年度交聲字第1976號
原處分機關　交通部公路總局臺中區監理所臺中市監理站
異　議　人
即受處分人　周定緯
送達代收人　郭美杏
上列受處分人因違反道路交通管理處罰條例事件，對於交通部公
路總局臺中區監理所臺中市監理站於民國100年7月12日所為之處
分（原處分案號：裁監稽違字第裁61-P00000000號裁決書）聲明
異議，本院裁定如下：
    主    文
原處分撤銷。
周定緯不罰。
    理    由
一、原處分機關略以：異議人即受處分人周定緯（下稱受處分人
    ）騎乘車牌號碼763-GSQ號重型機車，於100年6月15日下午
    4時30分許，行經花蓮市○○街及中華路口處，因有「擅自
    改裝排氣管並拆除消音器行駛（錄影）」之違規，為花蓮縣
    警察局交通警察隊以花警交字第P00000000號違反道路交通
    管掣單舉發，嗣本站於民國100年7月12日依道路交通管理處
    罰條例第43條第1項第3款以裁監稽違字第裁61-P00000000號
    裁決書裁處罰鍰新臺幣（下同）6,000元，並記違規點數3點
    ，施以道安講習等語。
二、受處分人周定緯聲明異議意旨略以：受處分人系爭機車排氣
    管有消音器之設備，只單單無消音塞之配備，應係第16條排
    氣管設備不全或損毀，警方直述此案開單理由非為噪音部分
    ；而警方以警棍插入排氣管之長度為判定有無消音器之方法
    並無明文規定。又舉發時無環保人員在旁檢測，也無儀器，
    是否造成噪音應以儀器測報始能判定，應非警察處理權責所
    在。原處分機關依據原舉發單開立之舉發單所製作之裁決書
    亦屬無據，爰此聲明異議等語。
三、按汽車駕駛人，駕駛汽車拆除消音器，或以其他方式造成噪
    音，處6,000元以上24,000元以下罰鍰並當場禁止其駕駛，
    道路交通管理處罰條例第43條第1項第3款、第4項前段定有
    明文。若有上開拆除消音器造成噪音之行為，同時應依該條
    例第63條第1項第3款規定記違規點數3點，依第24條第1項第
    3款規定應接受道路交通安全講習。惟此違規行為之處罰，
    須以「拆除」消音器，或以與拆除消音器相當之其他方式造
    成「噪音」為要件。再道路交通管理處罰條例所稱之汽車，
    依道路交通安全規則第2條第1項第1款、道路交通管理處罰
    條例第3條第8款規定包括機器腳踏車。
四、經查：
(一)受處分人周定緯騎乘車牌號碼763-GSQ號重型機車，於100年
    6月15日16時30分許，行經花蓮市○○街及中華路口處，為
    警察攔查，發現該車排氣管消音器已被拆除，即依道路管處
    罰條例第43條第1項第3款，舉發「擅自改裝排氣管並拆除消
    音器行駛（錄影）」之違規，此有花蓮縣政府警察局舉發違
    反道路交通管理事件通知單、100年7月4日花警交字第10000
    31229號函各1紙在卷可稽。嗣原處分機關亦認定受處分人違
    規事實為「駕駛汽車，拆除消音器造成噪音」而裁決，亦有
    交通部公路總局臺中區監理所臺中市○○○○○道路交通管
    理事件裁決書1紙在卷可憑。
(二)受處分人辯以排氣管有消音器，僅係無消音塞之配備等語。
    然受處分人上開機車消音器已拆除一節，有花蓮縣警察局
    100年7月4日花警交字第1000031229號函暨檢附之採證錄影
    光碟1片及採證照片2幀在卷可憑，又排氣管中有排氣管路、
    內部觸媒及消音器，而機車消音器一般安裝於排氣管內部尾
    端，消音器內部有多層隔板或多孔直通管道藉以吸收聲波及
    降低流速，是以，依採證照片上員警以警棍伸入排氣管，得
    將三分之二之警棍毫無阻礙直伸，足認系爭機車消音器已拆
    除無誤。
(三)受處分人系爭機車固有拆除消音器之事實，已如前述，惟異
    議人另以舉發時無環保人員在旁檢測，也無儀器判定噪音即
    開單等語置辯。按道路交通管理處罰條例第43條第1項第3款
    之條文為「汽車駕駛人，駕駛汽車有拆除消音器，或以其他
    方式造成噪音者」，明顯有別於同條例第16條第1項第1款針
    對消音器設備不全或損壞不予修復，或擅自增、減、變更原
    有規格致影響行車安全予以處罰，故第43條第1項第3款拆除
    消音器之處罰自應以造成噪音為處罰要件，而因道路交通管
    理處罰條例並未定義「噪音」，自應回歸噪音管制法據以判
    定。至「噪音」之認定，依修正前噪音管製法第9條第1項規
    定（噪音管製法於97年12月3日修正公佈，原第9條已修正公
    佈為第11條），機動車輛、民用航空器所發出之聲音，不得
    超過機動車輛、民用航空器噪音管制標準。依噪音管制法第
    9 條第3項規定所訂定之「機動車輛噪音管制標準」，噪音
    分為：1.加速噪音標準值：指車輛於一定路程、一定檔位行
    駛狀態下，測出之加速噪音量；2.原地噪音標準值：指車於
    原地在一定引擎轉速下，測出之原地噪音量。同標準第3條
    更規定「機動車輛管制標準表」，該標準表分為：1.新車型
    審驗及新車檢驗之加速噪音標準值、原地噪音標準值，以及
    2. 使用中車輛檢驗原地噪音標準值。故就機車是否造成噪
    音，自應依「機動車輛噪音管制標準」作為審認之依據，方
    屬有據。查本件舉發員警舉發當時並無會同環保稽查人員在
    場以檢測分貝儀器採證，亦未以科學儀器偵測分貝數，僅係
    針對拆除消音器一情為舉發，有採證照片2張及本院100年7
    月13日公務電話紀錄1紙在卷，惟舉發裁決法條既以拆除消
    音器而造成噪音為處罰要件，本件舉發之際未就前揭規定進
    行符合噪音標準之審驗或使用相關儀器測定，亦未由第三人
    會同認定系爭機車發出音量是否符合上開噪音認定標準，尚
    乏積極證據證明，是依卷存證據，不能認定受處分人有原處
    分所指之違規事實，原處分逕以舉發通知單及原舉發機關函
    文，改以受處分人「駕駛汽車，拆除消音器造成噪音」之違
    規事實，遽為裁罰，於法確有未合。
五、綜上所述，依卷存證據不能認定受處分人當時確有裁決書所
    載上開之違規行為，應為有利於受處分人之認定。原處分機
    關不察，遽依道路交通管理處罰條例第43條第1項第3款、第
    63條第1項第3款之規定，裁處受處分人罰鍰6,000元，記違
    規點數3點，並應參加道路交通安全講習，尚有未洽，自應
    由本院裁定將原處分撤銷，並另為受處分人不罰之諭知，以
    資適法。
六、據上論斷，應依道路交通管理處罰條例第87條第2項，道路
    交通事件處理辦法第19條，裁定如主文。
中    華    民    國   100    年    7     月    20    日
                      交通法庭  法  官  柯雅惠
以上正本證明與原本無異。
如不服本裁定應於送達後5日內向本院提出抗告狀。
                                書記官  廖健雄
中    華    民    國   100    年    7     月    20    日